臺灣高等法院刑事裁定
111年度毒抗字第172號
抗  告  人  蘇順忠
即  被  告          

上列抗告人因毒品危害防制條例案件，不服臺灣臺北地方法院中
華民國111年1月22日裁定（111年度毒聲字第11號），提起抗告
，本院裁定如下：
    主  文
抗告駁回。                                             
    理  由
一、原裁定意旨略以：被告蘇順忠於原審訊問時坦承其於民國11
    0年10月25日上午10時26分許採尿前回溯26小時內之某時，
    在其臺北市○○區○○街0巷00號3樓住處，以將第一級毒品海洛
    因溶於水中利用針筒注射之方式，施用第一級毒品海洛因1
    次等情(見原審卷第56頁)，且有卷內相關資料附卷可參，足
    認被告上揭任意性自白即與事實相符，被告確有施用第一級
    毒品海洛因之犯行。又被告前於90年間因施用毒品案件，經
    臺灣臺北地方法院以90年度毒聲字第1625號裁定應入勒戒處
    所觀察、勒戒，因無繼續施用傾向，於90年8月9日釋放出所
    。是被告本次施用第一級毒品海洛因之犯行，距前次觀察勒
    戒執行完畢釋放已逾3年，聲請人聲請裁定令被告入勒戒處
    所觀察、勒戒，經核並無不合，應予准許等語。
二、抗告意旨略以：被告因母驟逝傷心，加上經濟壓力過大而為
    本次犯行，已深感悔意而自行參與醫院戒毒療程，又被告為
    低收入戶，且妻子因帕金森氏症於療養院安置治療，父親亦
    年老失智而需照顧，若被告前去勒戒，將無從賺錢照顧患病
    之妻子及父親，請求給予被告緩起訴處分之機會，以盡家庭
    照顧及經濟責任等語。
三、按109年1月15日修正公布、同年7月15日施行之毒品危害防
    制條例第20條第3項規定，犯第10條之罪於觀察、勒戒或強
    制戒治執行完畢釋放後，3年後再犯第10條之罪者，適用本
    條前2項之規定。上開所謂「3年後再犯」，只要本次再犯（
    不論修正施行前、後）距最近1次觀察、勒戒或強制戒治執
    行完畢釋放，已逾3年者，即該當之，不因其間有無犯第10
    條之罪經起訴、判刑或執行而受影響（最高法院109年度台
    上大字第3826號刑事裁定）；又檢察官是否給予施用毒品者
    為附命完成戒癮之緩起訴處分，自得本於毒品危害防制條例
    第24條之規定及立法目的，依行政院所頒之「毒品戒癮治療
    實施辦法及完成治療認定標準」，選擇實施對象、內容、方
    式與執行之醫療機構，妥為斟酌、裁量，始予決定，而其裁
    量之結果如認適於為緩起訴處分者，固須於緩起訴處分中說
    明其判斷之依據，但如認為應向法院聲請觀察、勒戒者，因
    係適用原則而非例外，自無需贅餘交代不適於為緩起訴處分
    之理由，法院原則上應尊重檢察官職權之行使，僅就檢察官
    之判斷有違背法令、事實認定有誤或其裁量有重大明顯瑕疵
    等事項為有限度之低密度審查（最高法院103年度台上字第2
    464號判決意旨參照）；毒品危害防制條例所規定之觀察、
    勒戒處分，其立法意旨在幫助施用毒品者戒除毒癮，該處分
    之性質非為懲戒行為人，而係為消滅行為人再次施用毒品之
    危險性，目的在戒除行為人施用毒品之身癮及心癮措施；觀
    察、勒戒係導入一療程觀念，針對行為人將來之危險所為預
    防、矯治措施之保安處分，以達教化與治療之目的，可謂刑
    罰之補充制度，從而毒品危害防制條例本身所規定之觀察、
    勒戒及強制戒治等保安處分，雖兼具自由刑之性質，卻有刑
    罰不可替代之教化治療作用，且觀察、勒戒既屬用以矯治、
    預防行為人反社會性格，而具社會保安功能之保安處分，當
    無因行為人之個人或家庭因素而免予執行之理。
四、經查：
　㈠被告蘇順忠於110年10月25日上午10時26分許採尿前回溯26小
    時內之某時，在其臺北市○○區○○街0巷00號3樓住處，以將毒
    品海洛因溶於水中利用針筒注射之方式，施用毒品海洛因1
    次等情，業經被告於111年1月18日原審訊問時供承不諱，並
    有台灣尖端先進生技醫藥股份有限公司110年11月12日之濫
    用藥物檢驗報告、臺灣臺北地方檢察署施用毒品犯採尿報到
    編號表等資料存卷可查（見毒聲字第11號卷第53頁至第56頁
    、毒偵字第3979號卷第7頁、第4頁），足認被告上揭任意性
    自白即與事實相符，被告施用第一級毒品海洛因之犯行，可
    以認定。
　㈡又被告前於90年間因施用毒品案件，經臺灣臺北地方法院以9
    0年度毒聲字第1625號裁定應入勒戒處所觀察、勒戒，因無
    繼續施用傾向，於90年8月9日釋放出所，並經臺灣臺北地方
    檢察署檢察官以90年度毒偵字第1472號、第1972號為不起訴
    處分確定等情，有本院被告前案紀錄表可憑（見本院卷第41
    頁），揆諸前揭判決意旨，被告本次犯行，既已距前次觀察
    勒戒執行完畢釋放後已逾3年，則本件聲請人即檢察官依毒
    品危害防制條例第10條第1項就被告本次犯行聲請觀察、勒
    戒，原審據之裁定令被告入勒戒處所觀察、勒戒，經核均於
    法無違。且觀被告係於假釋期間，前往臺灣臺北地方檢察署
    報到採尿而發現上情(見毒偵字第3979號卷第3頁至第5頁)，
    而前案亦係多次犯毒品危害防制條例案件，此有本院被告前
    案紀錄表在卷足憑(見本院卷第15頁至第43頁)，堪認被告於
    假釋期間，對於毒品戕害其身心健康，仍未警惕，自有予矯
    治、預防之必要。是原審裁定令被告入勒戒處所觀察、勒戒
    ，尚無不當。
　㈢抗告意旨雖稱因母驟逝傷心，加上經濟壓力過大而為本次犯
    行，已深感悔意而自行參與醫院戒毒療程，又被告為低收入
    戶，若前去勒戒，將無從賺錢照顧患病之妻子及父親，請求
    給予緩起訴處分之機會，以盡家庭之照顧及經濟責任等語。
    惟查，檢察官選擇以附命戒癮治療之緩起訴處分抑或向法院
    為觀察、勒戒之聲請，均屬檢察官裁量權之適法行使，本件
    亦無違背法令、誤認事實或裁量有重大明顯瑕疵，則原審裁
    定被告送觀察、勒戒，即屬適法；又觀察、勒戒之保安處分
    ，既屬用以矯治、預防行為人反社會性格，而具社會保安功
    能之保安處分，當無因被告上開之個人或家庭因素，即免予
    執行本件觀察、勒戒之理，是被告仍執前詞提起本件抗告，
    為無理由，應予駁回。
據上論斷，應依刑事訴訟法第412條，裁定如主文。
中　　華　　民　　國　　111 　年　　2 　　月　　25　　日
                  刑事第二十庭  審判長法　官  王復生
　　　　　　　　　　　　　　　　　　　法　官  張紹省
　　　　　　　　　　　　　　　　　　　法　官  蕭世昌
以上正本證明與原本無異。
不得再抗告。
                                      書記官  吳建甫
中　　華　　民　　國　　111 　年　　2 　　月　　25　　日